臺灣高雄地方法院刑事判決　　　　　　　　　　　　　九十三年度易字第五一三號
　　公　訴　人　臺灣高雄地方法院檢察署檢察官
　　被　　　告　乙○○
　　選任辯護人　萬維堯律師
右列被告因違反動物用藥品管理法案件，經檢察官提起公訴（九十三年度偵字第二二
一一號），本院判決如左：
    主  文
乙○○無罪。
    理  由
一、公訴意旨略以：乙○○係養豬戶，意圖使自己所飼養之豬隻體質改變、快速成長
    ，易於販售，竟未經農業主管機關核准，自行製造含有乙型受體素（ＳＡＬＢＵ
    ＴＡＭＯＬ）偽、禁藥品之飼料，嗣高雄縣政府動物防疫所稽查人員於民國九十
    二年六月十七日前往高雄縣內門鄉菜公坑三十七號乙○○住處對面之養豬場，對
    場內之飼料抽樣並帶回檢驗，經送財團法人中央畜產會屏東實驗室檢驗結果，發
    現樣本中含偽、禁藥品乙型受體素成分，而該藥品並未經農業主管機關核准，係
    屬動物用藥管理法第四條及第五條所定義之偽藥或禁藥，因認乙○○涉犯動物用
    藥品管理法第三十三條之製造動物用偽、禁藥罪，公訴檢察官並補充認聲請簡易
    判決處刑之事實亦可能該當於同法第三十七條第一項或第二項之故意或過失分裝
    動物用偽、禁藥罪嫌。
二、按犯罪事實應依證據認定之，無證據不得認定犯罪事實；又不能證明被告犯罪者
    ，應諭知無罪之判決；刑事訴訟法第一百五十四條第二項、第三百零一條第一項
    分別定有明文。再者刑事訴訟上證明之資料，無論其為直接或間接證據，均須達
    於通常一般之人均不致有所懷疑，而得確信其為真實之程度，始得據為有罪之認
    定，若其關於被告是否犯罪之證明未能達此程度，而有合理懷疑之存在，致使無
    從形成有罪之確信，根據「罪證有疑，利於被告」之證據法則，即不得遽為不利
    被告之認定（參照最高法院七十六年台上字第四九八六號判例）。且刑事訴訟法
    第一百六十一條已於九十一年二月八日修正公布，其第一項規定：檢察官就被告
    犯罪事實，應負舉證責任，並指出證明之方法。因此，檢察官對於起訴之犯罪事
    實，應負提出證據及說服之實質舉證責任。倘其所提出之證據，不足為被告有罪
    之積極證明，或其指出證明之方法，無從說服法院以形成被告有罪之心證，基於
    無罪推定之原則，自應為被告無罪判決之諭知（參照最高法院九十二年台上字第
    一二八號判例）。
三、公訴人認被告涉犯右揭罪嫌無非係以：（一）被告乙○○坦承查獲之飼料係由其
    自行調製之事實（二）高雄縣政府飼料抽查紀錄暨切結書、財團法人中央畜產會
    屏東實驗室分析報告、高雄縣政府查核涉嫌違反動物用藥品管理法訪談紀錄（三
    ）被告曾因所飼養豬隻遭檢出有乙型受體素而受新台幣（下同）六千元罰鍰之處
    分，故被告對乙型受體素為何物顯有認識，被告主觀上應有製造乙型受體素之犯
    意。訊據被告固坦承遭查獲之飼料係由其自行調製等情不諱，惟堅決否認有何製
    造動物用偽、禁藥之犯行，辯稱：伊之前有向廠商購買一些酵素等營養品，伊就
    將酵素營養品調配至飼料中供豬隻食用，但該酵素營養品是否含有受體素，伊並
    不知情等語。
四、經查，證人即高雄縣動物防疫所股長丁○○證述稱：我沒看過乙型受體素、乙型
    受體素之成分如何，以何型態出現，如何製造，我均不知情，這要問藥理專家，
    一般人也無法從所買之飼料中以肉眼判斷其中有無乙型受體素等語，而被告之養
    豬場遭查獲時，現場並無製造乙型受體素之機器，只有飼料調配場，飼料調配好
    後，由飼料散裝儲放槽直接用管線接到飼養槽等情，亦據證人即高雄縣動物防疫
    所現場檢查人員甲○○到庭證述明確。則以具相關專業知識之高雄縣動物防疫所
    人員尚且無法由外觀肉眼辨識乙型受體素為何，況被告僅是一般養殖豬隻之業者
    ，並非對動物用藥品具專業知識之人，除非藥品外觀明確標示「乙型受體素」，
    實難期其能判識如何之藥物乃屬「乙型受體素」，是被告辯稱伊對所購買之酵素
    等營養品中是否含有乙型受體素並不知情一節，應可採信，況高雄縣動物防疫所
    現場檢查人員，於被告養豬場亦無查獲任何製造乙型受體素之機器，或與製造乙
    型受體素有關之原料、設備，並無查獲任何事證足以證明被告有「製造」乙型受
    體素之行為，是公訴人僅憑被告飼養豬隻之飼料經檢驗出含有乙型受體素之事實
    為論據，並未指出足以證明被告確有「製造」動物用偽、禁藥犯行之證據，即推
    論被告有製造乙型受體素之動物用偽、禁藥之犯行，即屬誤會，衡諸前揭說明及
    判例意旨，自難對被告以製造動物用偽、禁藥罪論科。
五、綜上查證，公訴人認被告乙○○涉犯前揭罪行，所為之舉證尚未能達通常一般之
    人均不致有所懷疑，而得確信其為真實之程度，而有合理懷疑之存在，依據「罪
證有疑，利於被告」之證據法則，即不得遽為不利被告之認定；則公訴人所提出
    之證據，不足為被告有罪之積極證明，其指出證明之方法，亦無從說服法院以形
    成被告有罪之心證，揆諸前揭說明，本院自應為被告無罪之諭知。
六、又公訴檢察官雖就聲請簡易判決處刑之事實另行追加同法第三十七條第一項、第
    二項之故意或過失分裝動物用偽、禁藥罪，然公訴檢察官此一追加起訴法條並非
    就與本案相牽連犯罪所為訴之追加，而係對起訴（聲請簡易判決處刑）事實所犯
    法條之意見，本院審理範圍仍應以原聲請簡易判決檢察官所起訴之犯罪事實為基
    礎，於不妨害起訴基本社會事實同一之範圍內，予以審理，如認應變更起訴法條
    ，始予變更起訴法條，如此方符合刑事訴訟法第二百六十七條、第二百六十八條
    、第三百條之規範意旨，俾兼顧法院為公正中立裁判者之角色及社會公益之維護
    。查本件依聲請人所載犯罪事實被告之行為態樣係「被告「自行製造」含有乙型
    受體素偽、禁藥品之飼料」，而所謂「分裝」係指將特定物品取出分門別類，再
    個別加以包裝，與利用器具將原料經由一定製程，產製成特定物品之「製造」行
    為事實，係二截然不同之行為事實，從而「自行製造含動物用偽、禁藥之飼料」
    之行為與「分裝動物用偽、禁藥」之行為，二者實難謂具有何等社會基本事實同
    一性，從而公訴檢察官雖追加（認所犯法條）同法第三十七條第一項、第二項之
    故意或過失分裝動物用偽、禁藥罪，乃係就「自行製造含有「乙型受體素」偽禁
    藥之飼料」之犯罪事實，認所犯法條追加為同法第三十七條第一項、第二項，從
    而本院審理之範圍仍應以原聲請簡易判決所載之犯罪事實為限。又本件聲請簡易
    判決部分既經判決無罪，即無所謂一部起訴效力及於全部（有無分裝動物用偽禁
    藥之事實部分）之問題，併予敘明。
據上論斷，應依刑事訴訟法第三百零一條第一項前段，判決如主文。
本案經檢察官丙○○到庭執行職務。
中      華      民      國    九十三    年      七      月    十四    日
                                  臺灣高雄地方法院刑事第二庭
                                            審判長法  官    莊崑山
                                                  法  官    林靜梅
                                                  法  官    黃宣撫
右為正本，係照原本作成，證明與原本無異。
如不服本判決，應於判決送達後十日內，向本院提出上訴狀。
                                                  書記官    謝文心
中      華      民      國    九十三    年      七      月    十九    日
